臺灣高等法院刑事判決　　　　　　　　　　　　　　九十三年度上易字第四五四號
　　上　訴　人
　　即　被　告　乙○○
右上訴人因傷害案件，不服臺灣臺北地方法院九十二年度易字第一八八０號，中華民
國九十三年一月二十九日第一審判決（起訴案號：臺灣臺北地方法院檢察署九十二年
度偵續字第四０四號）提起上訴，本院判決如左：
    主  文
上訴駁回。
    事  實
一、乙○○前於民國（下同）八十六年間，因違反稅捐稽徵法案件經本院以八十六年
    度上訴字第三四六二號判決有期徒刑四月確定，甫於八十七年四月九日有期徒刑
    執行完畢，仍不知悛悔，於九十一年十二月五日凌晨零時四十分許，騎乘車牌號
    碼為ＷＥＣ─九三九號輕型機車，途經臺北市○○區○○路五八八巷口前，因煞
    車不及而擦撞北安路上正要迴轉之車牌號碼為七Ｃ─四八０號營業用小客車右側
    車門，在小客車駕駛甲○○下車查看究竟時，乙○○竟基於傷害之故意，以徒手
    方式毆打甲○○倒地，以致甲○○受有右臉瘀傷（六乘一點五公分）、右耳後擦
    傷（三乘零點五公分）、右肘擦傷（二乘二公分）及左臂擦傷二處（四乘一公分
    、一乘一公分）之傷害。
二、案經被害人甲○○訴由臺北市政府警察局中山分局報請臺灣臺北地方法院檢察署
    檢察官偵查起訴。
    理  由
一、訊據上訴人即被告乙○○固坦承其確曾於右揭時、地騎乘機車擦撞告訴人甲○○
    駕駛之小客車，惟矢口否認有傷害之犯行，辯稱：伊剎車不及碰撞到告訴人小客
    車的右側車門，告訴人就在車內打電話，伊怕告訴人叫一大堆人來，伊就趕緊騎
    車走了，伊並沒有出手打告訴人云云。
二、經查：
    (一)右開犯罪事實，業據告訴人甲○○於原審審理時指稱：「我是從北安路的巷子
      出來右轉北安路，當時我還沒有右轉在巷口時我就看到被告歪歪扭扭的騎著機
      車，我就先按喇叭以免他撞到我，我要超過被告時，我有特別注意被告，我認
      為沒有問題，就趕快右轉北安路，當我開到北安路的另一個路口我準備迴轉等
      車時，被告就駕駛機車尾隨我後面過來，左轉撞到我的右側前車門下方，然後
      我就下車看車子的情形，結果被告就出拳打我，我就倒地」、「我一出駕駛座
      ，被告就衝過來打我，我倒在地上，前面被告打了我幾拳我不記得了，被告是
      空手打我的，我不知道被告打我何處，我只記得我被打倒在地上」等語綦詳（
      見原審九十三年一月十三日審判筆錄）；於本院審理時復堅稱確遭被告以拳頭
      毆傷之情，與其於警訊時（見附於原審卷之警訊初訊筆錄以及附於臺灣臺北地
      方法院檢察署九十二年度偵字第五八八七號卷宗之交通事故談話紀錄表）、檢
      察官偵查中（見臺灣臺北地方法院檢察署九十二年度偵續字第四０四號偵查卷
      宗第十頁背面）之指訴內容互核一致，復有告訴人之臺北市立陽明醫院甲種診
      斷書（就診日期為九十一年十二月五日）影本一份在卷可稽。而被告亦坦承伊
      在前開時、地騎機車擦撞告訴人之小客車等事實，顯然告訴人之指訴內容應非
      子虛，核與事實相符。又被告與告訴人均坦承兩人之前互不認識，既然兩人無
      任何恩怨關係，衡情告訴人亦無誣陷被告之理。
    (二)被告雖具狀質疑稱：交通警員傅裕文於製作交通事故談話紀錄表時，並非使用
      車禍受傷所用之Ａ２格式，而係用沒有受傷之Ａ３格式，足認告訴人當時並未
      受傷。又告訴人自訴遭毆傷，惟除臉上瘀傷外，其餘皆為擦傷，與告訴人陳述
      遭空手毆傷顯不相符，而瘀傷部分係長條形六乘一點五公分，顯非空拳所應造
      成之圓形狀，亦屬矛盾云云，然此業據證人傅裕文於原審審理時結證稱：「車
      禍有受傷是用Ａ２的格式，沒有受傷是Ａ３格式的格式。本件是用Ａ３的格式
      ，我在處理車禍之前就問在場的當事人：有沒有受傷？當事人沒有受傷，我們
      就用Ａ３的格式。（檢察官問：你到現場詢問當事人是否受傷，是指因車禍而
      受傷，或是泛指當事人當時有受傷？）是指因車禍是否有受傷」等語明確（見
      原審九十二年十二月十一日審判筆錄），是以告訴人當時既已向到現場處理之
      交通警員傅裕文陳明「我車禍沒受傷，是因被對方打而受傷」，則證人傅裕文
      因而僅用沒有車禍受傷之Ａ３格式，並將告訴人主訴遭被告毆傷之情登載於補
      充意見內，經核並無不當，且亦不足為被告未毆打告訴人之論據基礎。又告訴
      人於歷次審訊時均供述：被告以拳頭毆打伊，致伊倒地等語，則告訴人身上之
      傷痕，顯不限於毆打所致之鈍挫傷（瘀傷），亦可能有因倒地時，身體與地面
      摩擦所形成之擦傷；而另以拳頭毆打他人身體所致傷痕形狀，與揮拳力道、角
      度等均有關係，若毆打時拳頭邊角順臉緣通過，仍可能產生如告訴人臉上長條
      形淤傷傷痕。而本院稽核告訴人於九十一年十二月五日凌晨零時四十分許案發
      後即向到場處理之交通警員傅裕文等人表示遭被告毆傷，嗣並前往醫院急診取
      得驗傷單，當日早上再至派出所報警處置，此有上開交通事故談話紀錄表、甲
      種診斷證明書及警訊初訊筆錄等文件附卷可稽，益見被告身上傷痕確係遭被告
      毆打倒地所致無訛。
    綜上所述，被告所執前開辯解，顯係事後卸責之詞，均不足採。本件事證明確，
    其傷害犯行，堪以認定，應依法論科。
三、核被告所為，係犯刑法第二百七十七條第一項之傷害罪。查被告前於八十六年間
    ，因違反稅捐稽徵法案件經本院以八十六年度上訴字第三四六二號判決有期徒刑
    四月確定，甫於八十七年四月九日有期徒刑執行完畢，此有本院被告全國前案紀
    錄表在卷可憑，被告於有期徒刑執行完畢後，五年以內再犯本件有期徒刑以上之
    罪，核屬累犯，應依刑法第四十七條規定加重其刑。
四、原審基於上開理由，認被告犯罪事證明確，適用刑法第二百七十七條第一項、第
    四十七條、第四十一條第一項前段，罰金罰鍰提高標準條例第一條前段、第二條
    之規定，並審酌被告之前科品行，其騎乘機車擦撞告訴人之小客車後，竟還動手
    毆打告訴人之犯罪情節、犯罪手段、犯罪後不坦承犯行及迄今未與告訴人達成民
    事和解等一切情狀，量處被告有期徒刑三月，如易科罰金，以三百元（銀元）折
    算一日。認事用法，俱無違誤，量刑亦屬適當。被告上訴意旨仍執前詞指摘原判
    決不當，為無理由，應予駁回。
據上論斷，應依刑事訴訟法第三百六十八條，判決如主文。
本案經檢察官劉斐玲到庭執行職務。
中　　　華　　　民　　　國　　九十三　　年　　　四　　　月　　二十一　　日
                              臺灣高等法院刑事第十五庭
                                  審判長法  官  房　阿　生
                                        法  官  蔡　光　治
                                        法  官  雷　元　結
右正本證明與原本無異。
不得上訴。
                                        書記官  李　信　穎
中　　　華　　　民　　　國　　九十三　　年　　　四　　　月　　二十三　　日
附錄：本判決論罪科刑法條全文
刑法第二百七十七條
傷害人之身體或健康者，處三年以下有期徒刑、拘役或一千元以下罰金。
犯前項之罪因而致人於死者，處無期徒刑或七年以上有期徒刑；致重傷者，處三年以
上十年以下有期徒刑。
